臺灣桃園地方法院刑事判決　　　　　　　　　　　　　八十九年度自字第一八九號
　　自　訴　人　辛○
　　　　　　　　丁○○
　　　　　　　　丙○○
　　　　　　　　己○○
　　　　　　　　乙○○○
　　　　　　　　庚○○
　　右　六　人
　　自訴代理人　林良財律師
　　　　　　　　游香瑩律師
　　被　　　告　甲○○
　　　　　　　　戊○○
　　共　　　同
　　選任辯護人　巨克安律師
　　　　　　　　廖大鵬律師
右列被告等因詐欺等案件，經自訴人提起自訴，本院判決如左：
    主  文
甲○○、戊○○均無罪。
    理  由
一、自訴意旨略以：被告甲○○為威固建設開發股份有限公司（下稱威固公司）之負
    責人，自訴人等於民國八十年間向被告甲○○購買威固公司所推出坐落於桃園蘆
    竹鄉○○段蕃子厝小段三五之二等地號名為「新人類國」之預售房屋案，惟被告
    甲○○竟將前開房屋之地下室大部分所有權萬分之五九七三，均登記為被告戊○
    ○所有（註：登記為戊○○所有之主建物連同附屬建物面積合計僅五四．一七平
    方公尺），且前開地下室依峻工圖，原核准興建之停車位共五十三個，被告竟將
    地下室除污水池、消防幫浦間、機房、公共用電室、機車停車位等設施以外之空
    間，超劃為一百四十二個停車位，非但規格尺寸較原核准者縮小，並將原屬於全
    體住戶共有之地下室空間重複規劃為停車位出售牟利，且所交付予全體區分所有
    權人之公共設施面積，亦遠低於全體區分所有權人應享有之持分面積（萬分之四
    ０二七），而竊佔全體住戶關於前開房屋地下室之持分面積，因認被告二人涉有
    詐欺、竊佔之罪嫌。
二、按犯罪事實應依證據認定之，無證據不得推定其犯罪事實，不能證明被告犯罪者
    ，應諭知無罪之判決，刑事訴訟法第一百五十四條、第三百零一條第一項分別定
    有明文。且認定不利於被告之事實，須依積極證據，苟積極證據不足為不利於被
    告事實之認定時，即應為有利於被告之認定，更不必有何有利之證據，最高法院
    三十年上字第八一六號著有判例。
三、訊據被告甲○○、戊○○均堅決否認有詐欺、竊佔之犯行，被告甲○○辯稱：地
    下室於八十年間申請建築執照，當時法定面積只要二四一四．二五平方公尺，伊
    超挖地下室而增加停車位，另伊賣屋時，並未將車位面積納入公共設施中由住戶
    平均分攤，而係將車位面積之持分登記在戊○○名下，個別出售予購買車位之承
    購戶等語；另被告戊○○辯稱：伊對公司之運作及銷售都不清楚，是委託甲○○
    處理等語。
（一）自訴人雖主張共有人之持分權利係抽象存在於地下室共有物之每個部分，被告
      將前開地下室除污水池、消防幫浦間、機房、公共用電室、機車停車位等設施
      以外之空間規劃為停車位重覆出售牟利係詐欺、竊佔行為云云，惟按同一建物
      所屬各種共同使用部分，應視各區分所有人實際使用情形，分別合併，另編建
      號，單獨登記為各相關區分所有人共有，但若有部分區分所有人不需使用該共
      同使用部分者，得予除外；而該共同使用部分之所有權，應於各相關區分所有
      建物所有權移轉時，隨同移轉於同一人，並不得單獨移轉於非區分所有人，此
      觀八十四年七月十二日修正前之土地登記規則第七十二條第一款、第二款（修
      正後為第七十五條第一款、第八十條）之規定自明。因此各區分所有人就各種
      共同使用部分之應有部分，並非必然按其區分所有建物即專有部分之面積與共
      同使用部分之面積比例計算，此於公寓大廈之地下室停車位，尤為顯然。蓋各
      區分所有人有需停車位者，有不需停車位者，需停車位者於買受其專有部分時
      ，得一併買受地下室停車位，即共同使用部分之應有部分，未買受停車位者，
      即予除外，而無該共同使用部分之應有部分；且地政機關於建築改良物登記簿
      上就共同使用部分係另編建號，詳列各區分所有人就共同使用部分之權利範圍
      （即應有部分），故作為停車位之地下室，即共同使用部分並非當然屬於全體
      住戶所共有。若買賣契約已載明未買受地下室停車位，地政機關就地下室，即
      共同使用部分所登記之權利範圍亦因其有無買受停車位而有差異，而無依民法
      第七百九十九條規定「推定」為各區分所有人共有之餘地（最高法院八十六年
      度台上字第一六五五號判決參照）。是本件被告於出售前開建物時，就買受地
      下停車位者及未買地下停車位者，買方所購買之地下層權利範圍（即就該地下
      室共同使用空間所登記之持分）有無因買受停車位而有差異，被告有無將地下
      層空間重覆出售，即為本件首應探究之重點所在。
（二）經查，依自訴人與被告所簽立之新人類國房地預定買賣契約書第一條第一款之
      規定：自訴人所購買之出售面積包括：室內、陽台、平台、露台、雨遮、花台
      、窗台、電梯間、樓梯間，門廳、受電室、機房、蓄水池、發電機室、屋頂突
      出物、管理室、警衛室、機車停車場、防空避難室及其他公共設施等「共同使
      用部分」之持分權利；該條第二款亦規定：關於汽車停車位部分，買方同意由
      停車位承受人使用收益；又前開契約第二條規定：地下停車位在平時由車位承
      買人作善良維護管理與使用；另依被告與自訴人所簽定之車位預定買賣契約書
      第六條之規定：車位產權係持分，持分方法為：停車位總面積乘以車位個數占
      總車位個數之比；再對照自訴人等購買停車位後，亦取得表彰車位權利之所有
      權狀（此業據自訴狀第二頁敘明綦詳，自訴狀末並附相關權狀之影本），經細
      閱卷附系爭建物之登記謄本、自訴人等所持有表彰車位權利之建築改良物所有
      權狀，及被告戊○○之建物所有權狀之內容可知：被告將前開所出售房屋之地
      下一層及第一層樓部分，一併登記為蘆竹鄉○○○○段蕃子厝小段（以下省略
      ）第二二三六建號，其中買方對於該第二二三六號建號除依主建物之不同，分
      別取得萬分之十一至十九不同比例之持分外，另將停車位之持分均先登記為主
      建物第二０五九建號（以戊○○為所有人名義）所享有對第二二三六號建號之
      持分（即萬分之五九七三），嗣於出售停車位時，再將戊○○前開持分分別轉
      讓予買受車位者（此依自訴人等所持有表彰車位之建築改良物所有權狀係記載
      主建號為第二０五九號，共同使用部分第二二三六號，持分為萬分之五九七三
      ，與戊○○前開建物之所有權狀內主建物、共同使用部分之記載均相同可知）
      ，是自訴人等既不否認全體承購戶對於前開第二二三六建號（包括地下一層及
      第一層）之所有權權利範圍為萬分之四０二七（註：其餘萬分之五九七三即為
      戊○○之權利範圍），則被告於出售前開房屋時，在價格上顯已就購屋者之需
      停車位者及不需停車位者，就前開第二二三六建號之持分異其出售方式（即二
      者之持分有差異），而非將全部第二二三六建號由購買地上主建物者平攤其持
      分，揆諸前開最高法院判決意旨，尚難認被告有將地下一層重覆出售之情形。
（三）依前述，自訴人等既不否認被告有實際交付渠等所購之地下停車位供自訴人等
      使用，亦不否認取得車位權狀之情，自難認被告就前開停車位之出售有何詐術
      之實施。自訴人主張被告將原核准之五十三個車位超劃為一百四十二個車位（
      註：依被告所述其中有四號缺號，實際應為一三八個停車位），惟查被告主張
      其等提出建照申請斯時，法定之最低防空避難室面積為二四一四．二五平方公
      尺，其等超挖地下室空間為五一八五．八七平方公尺，多餘之空間部分於無影
      響公共設施情形下均劃為停車位出售乙節，業據被告提出建照籃圖為據，是被
      告辯稱係因超挖而增加停車位之數量，非無可採。至自訴人等雖爭執車位之規
      格尺寸較原建管單位核准者縮小，惟此係屬民事上之瑕疵給付問題，上述均不
      足作為被告有詐欺犯行之不利認定，附此敘明。
（四）自訴人雖主張共有人之持分權利係抽象存在於地下室共有物之每個部分，而認
      被告將地下室規劃為停車位出售係屬竊佔行為云云，惟按刑法上竊佔罪之成立
      ，以意圖不法利益，占有他人之不動產為成立要件，故該項犯罪，不特需擅自
      占據他人之不動產，侵害他人對該不動產之支配權，且須出於故意之情形，始
      克成立，此觀諸刑法第三百二十條第二項之規定甚明。本件依前開最高法院八
      十六年度第一六五五號判決意旨，被告於售屋時，既有意將停車位之持分個別
      出售予買受人，並未將地下停車位之坪數灌入買受人所購之屬地下室公共設施
      部分（指受電室、蓄水池、機械房、樓梯間等）而銷售，且於各買受人之房地
      買賣契約書第一條第二款亦就停車位部分約明「分管」之旨，實難認被告有何
      竊佔之犯意及犯行。
（五）自訴人雖另主張被告交付予全體區分所有人之地下室公共設施面積，遠低於全
      體區分所有人所登記應享有之持分面積云云。惟經本院會同被告及自訴人等至
      現場履勘系爭建物之地下室，被告及自訴人均同意將地下室劃分為機車區、汽
      車區、大公設施區（指包括前述受電室、蓄水池、樓梯間等）、及通道區○○
      ○道及地下室樑柱所占面積，此部分因各處面積不規則而測量困難，故以地下
      室之總面積減前三區之面積而為本區面積）四區，並請地政事務所人員詳為測
      量，其中機車區之面積為四九一．六三平方公尺；汽車區之面積為二０七一．
      一五平方公尺；大公設施區面積為一一二八．四六平方公尺；通道區面積為一
      四九四．六三平方公尺。再查，系爭地下室及第一層（均為公共設施）之總面
      積和為五六一三．六二平方公尺（其中地下室面積為五一八五．八七平方公尺
      ，第一層面積為四二七．七五平方公尺），如換算為全體區分所有人之持分萬
      分之四０二七，則全體區分所有人就建號二二三六號應享有之面積約為二二六
      ０．六平方公尺。而加總被告所提供予住戶第一層樓公共設施面積（四二七．
      七五平方公）、機車區（註：每戶均有一機車位，測量所占面積為四九一．六
      三平方公尺）、及大公設施區（一一二八．四六平方公尺）之面積，其總和約
      為二０四七．八四平方公尺，再加上通道區依全體區分所有人持分萬分之四０
      二七計算所得面積（註：因通道區包含樑柱部分，且機車停車位亦有部分雜散
      於汽車停車位之間，亦須使用通道，此部分依萬分之四０二七比例計算，約為
      六０一．八九平方公尺），則全體區分所有人就建號二二三六部分，使用之面
      積已約達二六四九．七三平方公尺，較前所計算出渠等應享面積二二六０．六
      平方公尺多出三八九．一三平方公尺，縱認被告戊○○就第一層之公共設施及
      地下室之大公設施區部分應就其主建物與全體區分所有人之主建物比例而分擔
      該持分，惟因其主建物之登記面積僅為五四．一七平方公尺所占全部建物面積
      之比例甚低，並不影響前開被告劃設出售之停車位並未超過戊○○所登記之持
      分之認定。自訴人雖依本院八十八年度自字第一一三號案件測量結果認被告交
      付全體區分所有人之地下室公共設施面積合計僅一三二二平方公尺云云（註：
      此不包括第一層樓公共設施之面積），惟查該次測量並未計入地下室之通道及
      樑柱面積，且若干大公設施週圍狹窄空間，汽車停車位根本無利用可能，應列
      入大公設施部分計算較屬合理，本件於本院履勘現場時，自訴人與被告均已會
      同到場測量表示意見，自應以本件測量結果為計算之基準，附此敘明。故自訴
      人主張被告占用超過渠等持分之面積而涉竊佔罪云云，亦屬誤會。
四、此外，復查無其他積極證據，足證被告二人有詐欺、竊佔之犯行，本院自應對其
    二人為無罪之諭知。
據上論斷，應依刑事訴訟法第三百四十三條、第三百零一條第一項判決如主文。
中        華        民        國      九十一    年    六    月    十九  日
                                  臺灣桃園地方法院刑事第六庭
                                      法  官  林  曉  芳
右正本證明與原本無異。
如不服本判決，應於判決送達後十日內向本院提出上訴狀( 應附繕本 )，上訴於
臺灣高等法院。
                                      書記官  巫  孟  蓉
中        華        民        國      九十一    年    六    月    二十  日
